【裁判字號】    95,抗,782
【裁判日期】    950619
【裁判案由】    假扣押
【裁判全文】
臺灣高等法院民事裁定                   95年度抗字第782號
抗  告  人
即債務  人  丙○○
            甲○○
相  對  人
即債權  人  乙○○
上列當事人間假扣押事件，抗告人對於中華民國94年11月25日臺
灣臺北地方法院94年度裁全字第10148 號裁定提起抗告，本院裁
定如下：
    主      文
原裁定關於：(一)准許相對人以財團法人法律扶助基金會出具之保
證書為擔保；(二)准許抗告人以財團法人法律扶助基金會出具之保
證書為擔保部分，均廢棄。
上開廢棄(一)部分，相對人於原法院之聲請駁回。
其餘抗告駁回。
抗告程序費用由抗告人負擔。
    理      由
一、相對人於原法院聲請意旨略以：抗告人丙○○自92年10月01
    日起陸續向伊借款共計新台幣（下同）511,366 元，抗告人
    甲○○則向伊借款24萬元。惟屆期均未清償，為免伊日後有
    不能強制執行或甚難執行之虞，爰聲請提供現金或由財團法
    人法律扶助基金會（台北分會）出具之保證書為擔保准許假
    扣押等情。
    原裁定略以：相對人已就其主張之請求及假扣押原因，提出
    借貸明細表及借據，並陳明願供擔保以補釋明之不足，相對
    人之聲請核無不合，酌定擔保金後准許兩造各提供擔保金或
    由財團法人法律扶助基金會出具之保證書為擔保後，為假扣
    押等語。
二、按債權人就金錢請求或得易為金錢請求之請求，欲保全強制
    執行聲請假扣押，如就債務人所應受之損害，已供法院所定
    之擔保者，法院得予准 許，民 事訴訟法第522條第1項、第
    526條第2項分別定有明文。是假扣押為保全程序，而非確定
    私權之訴訟程序，苟合於上開假扣押之要件，並經債權人釋
    明假扣押之原因存在，法院即得為准許假扣押之裁定，至於
    債權人之本案債權於實體上是否正當，屬本案問題，非假扣
    押保全程序中所得審認。
    本件相對人已就其請求及原因事實，提出抗告人與相對人簽
    訂之同意書、借貸明細表、抗告人甲○○與相對人簽訂之借
    據等件為證（原法院卷證一至證五），因認相對人業已就假
    扣押之請求及其原因事實釋明。其雖未就假扣押之原因予以
    釋明，惟已陳明願供擔保，足補釋明之不足，則原法院酌定
    擔保金後准許之，並無不合。抗告人雖辯稱：渠等與相對人
    間之債務，現在原法院95年度訴字第1021號審理中，相對人
    提起本件假扣押不合情理云云，縱令屬實，係待本案解決之
    實體問題，本件保全程序無從加以審究。抗告人上開辯解，
    自不足採，原裁定因而酌定擔保金，准許本件假扣押，核無
    不當。
三、但按供擔保應提存現金或法院認為相當之有價證券，前項擔
    保，得由保險人或經營保證業務之銀行出具保證書代之，民
    事訴訟法102條第1、2 項定有明文；上開規定，於其他法令
    供訴訟上之擔保者準用之，亦為同法第106 條所明定。可見
    為假扣押而提供之擔保，應有上開第102條第2項規定之適用
    ，而得由保險人或經營保證業務之銀行出具保證書代之。至
    於財團法人法律扶助基金會並非法律規定之保險人或經營保
    證業務之銀行，自不得由該法律扶助基金會出具保證書代之
    。原裁定准許兩造得以財團法人法律扶助基金會出具保證書
    代替擔保，於法有所未合，爰由本院就原裁定此部分均予廢
    棄，並將相對人於原法院之聲請予以駁回；至於原裁定准許
    抗告人得以財團法人法律扶助基金會出具保證書部分，因係
    原法院依職權所為，自無駁回聲請之問題，併此敘明。
四、據上論結：本件抗告為一部有理由，一部無理由，依民事訴
    訟法第495條之1第1項、第449條第1項、第492條、第95條、
    第79條、第85條第1項本文，裁定如主文。
中    華    民    國    95    年    6    月     19    日
                  民事第一庭    審判長法  官  張耀彩
                                      法  官  盧彥如
                                      法  官  林金吾
正本係照原本作成。
本件不得抗告。
中    華    民    國    95    年    6     月    19    日
                                      書記官  張淑芳


司法院資訊處製作；財團法人民間司法改革基金會備份。
